【裁判字號】    97,聲,3107
【裁判日期】    970821
【裁判案由】    返還提存物
【裁判全文】
臺灣臺北地方法院民事裁定              97年度聲字第3107號
聲  請  人  荷商荷蘭銀行股份有限公司台北分公司
法定代理人  丙○○
代  理  人  乙○○
                        樓
相  對  人  甲○○
上列聲請人聲請返還提存物事件，本院裁定如下：
    主  文
本院九十三年度存字第四七○六號提存事件聲請人所提存之擔保
金新台幣肆萬元，准予返還。
    理  由
一、按因合併而消滅之公司，其權利義務，應由合併後存續或另
    立之公司承受，公司法第75條定有明文。又前開規定於股份
    有限公司之合併或分割準用之，同法第319條亦有明文。聲
    請人原名台東區中小企業銀行股份有限公司（下稱台東區中
    小企銀），於民國（下同）96年9月22日依行政院金融監督
    管理委員會96年9月6日金管銀（五）字第09600365700號函
    ，核准合併於荷商荷蘭銀行股份有限公司台北分公司（下稱
    荷蘭銀行），原台東區中小企銀之權利義務關係，由合併後
    存續之荷蘭銀行依據前開公司法規定概括承受，先予敘明。
二、按訴訟終結後，法院依供擔保人之聲請，通知受擔保利益人
    於一定期間內行使權利並向法院為行使權利之證明而未證明
    者，法院應依供擔保人之聲請，以裁定命返還其提存物，民
    事訴訟法第104條第1項第3款後段定有明文。前開規定，於
    其他依法令供訴訟上之擔保者準用之，並為同法第106條所
    明定。
三、本件聲請意旨略以：聲請人前遵本院93年度裁全字第6549號
    民事裁定，為擔保假扣押，曾為相對人提供新台幣40,000元
    為擔保金，並以本院93年度存字第4706號提存事件提存在案
    ，且系爭假扣押業經本院93年度執全字第2809號，併入本院
    92年度執全字第1375號執行。而民事訴訟法第104條第1項第
    3款所謂「訴訟終結」，固應從廣義解釋，包括撤銷假扣押
    裁定或假處分裁定及執行程序在內，惟強制執行法第132 條
    已於85年10月9日修正增訂第3項規定，債權人收受假扣押或
    假處分裁定後已逾30日者，不得聲請執行，故假扣押或假處
    分之供擔保人，於法院撤銷假扣押或撤銷假處分之執行後，
    如該假扣押或假處分裁定已逾上開30日期間而不得聲請執行
    時，自不因供擔保人未聲請撤銷假扣押或假處分裁定，而影
    響其依民事訴訟法第106條準用同法第104條第1項第3款規定
    聲請返還擔保物之權利。茲聲請人業已撤回假扣押強制執行
    ，該訴訟程序業已終結，且聲請人已請求法院通知相對人於
    一定期間內行使權利，並向法院為行使權利之證明，而今期
    限已屆至，相對人並未行使其權利。聲請人另提出本院93
    年度存字第4706號提存書、本院96年4月23日北院錦民立96
    年度聲字第1644號函、行政院金融監督管理委員會96年9月6
    日金管銀（五）字第09600365700號函等文件影本各1份為證
    ，爰聲請發還本件提存物。
四、經查，聲請人前揭主張之事實，業經本院調閱本院93年度裁
    全字第6549號、93年度存字第4706號、93年度執全字第2809
    號、92年度執全字第1375號、96年度聲字第1644號等卷宗查
    明屬實，復有前揭聲請人所提出之證物附卷可參，堪信為真
    實。茲因該訴訟業已終結，並經聲請人請求法院為行使權利
    之通知，相對人並未於一定期間內為權利之行使，或提出行
    使之證明，參之首揭說明，聲請人請求返還系爭提存擔保金
    ，核無不合，應予准許。
中    華    民    國    97    年    8     月    21    日
                  民事第五庭    法  官  周祖民
以上正本係照原本作成
如不服本裁定應於送達後10日內向本院提出抗告狀，並繳納抗告
費新台幣1,000元
中    華    民    國    97    年    8     月    21    日
                                書記官  王文心


司法院資訊處製作；財團法人民間司法改革基金會備份。
